【裁判字號】    98,台上,5538
【裁判日期】    980924
【裁判案由】    偽造文書
【裁判全文】
最高法院刑事判決            九十八年度台上字第五五三八號
上  訴  人  甲○○
上列上訴人因偽造文書案件，不服台灣高等法院高雄分院中華民
國九十六年四月十六日第二審判決（九十六年度上訴字第二二一
號，起訴案號：台灣高雄地方法院檢察署九十五年度調偵字第二
七二號），提起上訴，本院判決如下：
    主  文
上訴駁回。
    理  由
按刑事訴訟法第三百七十七條規定，上訴於第三審法院，非以判
決違背法令為理由，不得為之。是提起第三審上訴，應以原判決
違背法令為理由，係屬法定要件。如果上訴理由書狀並未依據卷
內訴訟資料，具體指摘原判決不適用何種法則或如何適用不當，
或所指摘原判決違法情事，顯與法律規定得為第三審上訴理由之
違法情形，不相適合時，均應認其上訴為違背法律上之程式，予
以駁回。本件原判決維持第一審論處上訴人甲○○連續行使偽造
私文書，足以生損害於他人罪刑之判決，駁回其在第二審之上訴
。係依憑魏林緞、乙○○○（以上為告訴人）、孫黃美香、孫錦
萍、孫誼佳等多人於警詢及偵、審中指證綦詳，並有互助會會單
及本票可按，而為論斷，已敘述其所憑之證據及認定之理由；就
上訴人所辯：互助會停會時，尚有九個活會，即乙○○○八會及
魏林緞一會，至於魏林緞其餘的八會，都已借給上訴人標走，孫
黃美香之二活會，則屬上訴人召集之另一互助會，與本件無關云
云，如何不足採信；就黃妙芬、黃淑芬、郭曾阿花所為有利上訴
人之陳述，以及乙○○○前後所述不符部分，何者可採及不可採
，均已詳敘理由予以指駁說明。從形式上觀察，原判決並無違背
法令情形。上訴人提起本件上訴，就行使偽造文書部分之上訴意
旨，僅稱：「另原審法院復主張上訴人偽造不詳會員名義冒標云
云，但無證據以實其說，則判決理由自屬不備」、「……僅剩上
述九個活會，並無施黃美香二個會，而魏林緞之八個活會既然同
意借給上訴人標，則上訴人用林緞名義寫在標單標會，自屬獲得
授權之行為……上訴人並無偽造準文書進而行使之犯行」云云（
見上訴理由狀第五、六頁）。然原判決係依互助會會單上之記載
及魏林緞、乙○○○、孫黃美香等人之證述，據以論斷尚有一不
詳之會員被冒名標會（見原判決第七頁），就上訴人何以有該冒
名標會之犯行，已說明憑以認定之證據及其理由，且係事實審法
院採證職權之依法行使，更無違背經驗法則或論理法則或理由不
備之情形。上訴意旨未依據卷內訴訟資料具體指明，難認係適法
之第三審上訴理由。此部分上訴違背法律上之程式，應予駁回。
原判決認上訴人另牽連犯刑法第三百三十九條第一項詐欺罪部分
，核屬刑事訴訟法第三百七十六條第四款所定不得上訴於第三審
法院之案件；上訴意旨雖就原判決詐欺部分，有所指摘，但偽造
文書部分之上訴既不合法，應從程序上予以駁回，詐欺部分自無
從適用審判不可分原則，併為實體上之審判，應一併駁回。
據上論結，應依刑事訴訟法第三百九十五條前段，判決如主文。
中    華    民    國  九十八  年    九    月  二十四  日
                      最高法院刑事第五庭
                          審判長法官  陳  正  庸
                                法官  林  秀  夫
                                法官  宋      祺
                                法官  陳  祐  治
                                法官  林  瑞  斌
      本件正本證明與原本無異
                                      書  記  官
中    華    民    國  九十八  年    九    月  二十九  日
                                                     Ｍ


司法院資訊處製作；財團法人民間司法改革基金會備份。
